臺灣桃園地方法院刑事判決
111年度審訴字第1150號
公  訴  人  臺灣桃園地方檢察署檢察官陳美華
被      告  江仁傑


上列被告因違反廢棄物清理法案件，經檢察官提起公訴（111年
度偵字第25120號），被告於準備程序中就被訴事實為有罪之陳
述，經本院告知簡式審判程序意旨，並聽取當事人之意見後，本
院合議庭裁定改由受命法官獨任依簡式審判程序審理，判決如下
：
    主  文
江仁傑犯第四十六條第四款之非法清除廢棄物罪，處有期徒刑一
年。
犯罪所得新臺幣一萬三千元沒收，如全部或一部不能沒收或不宜
執行沒收時，追徵其價額。
    事實及理由
一、犯罪事實：江仁傑明知從事廢棄物清除，應依據主管機關所
    核發之許可文件內容為之，竟基於未依規定領有許可文件清
    除廢棄物之犯意，於民國111年5月17日下午2時許至晚間8時
    許，3次駕駛車號0000-00號自用小貨車，前往不知情之陳兆
    晏所任職位在桃園市○○區○○○路000號鼎瀚全能開發有限公司
    （下稱鼎瀚公司），以新臺幣（下同）1萬3,000元之代價，
    收取含有木屑、廢木板、垃圾及保麗龍等應載運至合法處理
    廠之一般廢棄物後，載運至桃園市大溪區信義路650巷88弄
    內靠近墳墓區之桃園市○○區○○段000地號桃園市○○區○○段000
    地號土地棄置。嗣經民眾向桃園市政府環境保護局檢舉而於
    111年5月18日下午1時許至上址稽查，始悉上情。
二、證據名稱：
　㈠被告江仁傑分別於警詢、偵查中之供述及於本院準備程序及
    審理中之自白。
　㈡證人陳兆晏於警詢中之陳述。
　㈢桃園市政府環境保護局111年5月18日、111年5月27日環境稽
    查作紀錄表、車輛詳細資料報表、監視器畫面截圖、現場查
    獲照片。
三、論罪科刑：
　㈠按廢棄物清理法所稱廢棄物，分下列二種：㈠一般廢棄物：指
    事業廢棄物以外之廢棄物；㈡事業廢棄物：指事業活動產生
    非屬其員工生活產生之廢棄物，包括有害事業廢棄物及一般
    事業廢棄物。⒈有害事業廢棄物：由事業所產生具有毒性、
    危險性，其濃度或數量足以影響人體健康或污染環境之廢棄
    物。⒉一般事業廢棄物：由事業所產生有害事業廢棄物以外
    之廢棄物；從事廢棄物清除、處理業務者，應向直轄市、縣
    （市）主管機關或中央主管機關委託之機關申請核發公民營
    廢棄物清除處理機構許可文件後，始得受託清除、處理廢棄
    物業務，廢棄物清理法第2條第2項、第41條第1項前段分別
    定有明文。
  ㈡次按廢棄物清理法第46條第4款所規定之犯罪構成要件行為，
    計有「貯存」、「清除」及「處理」三者，其中所謂「貯存
    」，指一般廢棄物於清除、處理前，放置於特定地點或貯存
    容器、設施內之行為，「清除」則指一般廢棄物之收集、運
    輸行為，至「處理」則包含⑴中間處理：指一般廢棄物在最
    終處置前，以物理、化學、生物、熱處理、堆肥或其他處理
    方法，改變其物理、化學、生物特性或成分，達成分離、減
    積、去毒、固化或安定之行為。⑵最終處置：指將一般廢棄
    物以安定掩埋、衛生掩埋或封閉掩埋之行為。⑶再利用：一
    般廢棄物做為原料、材料、燃料、填土或其他經中央主管機
    關及目的事業主管機關認定之用途行為，有行政院環境保護
    署發布之「一般廢棄物貯存清除處理方法及設施標準」可參
    ，是以廢棄物之處理過程，含貯存（指事業廢棄物於清除、
    處理前，放置於特定地或貯存容器、設施內之行為）、清除
    （指事業廢棄物之收集、運輸行為）及處理（包括①中間處
    理：即最終處置前，以物理、化學、生物、熱處理或其他處
    理方法，改變其物理、化學、生物特性或成分，達成分離、
    減積、去毒、固化或安定）之行為；②最終處置：指衛生掩
    埋、封閉掩埋、安定掩埋或海洋棄置事業廢棄物之行為；③
    再利用：指事業機構產生之事業廢棄物自行販賣、轉讓或委
    託作為原料、材料、填土或其他經中央主管機關認定之用途
    行為。）三種過程。查被告所傾倒之廢棄物係向鼎瀚公司所
    收取之木屑、廢木板、垃圾及保麗龍等物，且被告並未領有
    廢棄物清除許可文件，而擅自將前揭廢棄物收集後以上開小
    貨車載運至上址傾倒，足認前揭廢棄物屬一般事業廢棄物，
    而被告載運該廢棄物傾倒核屬清除事業廢棄物之行為。
  ㈢核被告所為，係犯廢棄物清理法第46條第4款之未依廢棄物清
    理法規定領有廢棄物清除許可文件，從事廢棄物清除罪。公
    訴意旨認被告所為亦該當同款之「處理」廢棄物行為，惟被
    告將木屑、廢木板、垃圾及保麗龍混合物等廢棄物載運傾倒
    在土地後，並未加以掩埋、焚燒或作其他處理，有現場照片
    可查（見偵字卷第46-47頁），自未該當「處理」廢棄物之
    行為，公訴意旨就此部分，容有誤會。
  ㈣又按廢棄物清理法第46條第4款前段之非法清理廢棄物罪，係
    以未依同法第41條第1項規定領有廢棄物清除、處理許可文
    件而受託清除、處理廢棄物者為犯罪主體，再依該第41條第
    1項前段以觀，可知立法者顯然已預定廢棄物之處理行為通
    常具有反覆實行之性質。是本罪之成立，本質上即具有反覆
    性，而為集合犯（參見最高法院104年5月26日第九次刑事庭
    會議決議）。查被告雖有3次載運上開廢棄物傾倒之犯行，
    惟其所為係反覆從事廢棄物之清除行為，應論為集合犯之包
    括一罪。
  ㈤被告前於109年間因公共危險案件，經本院以109年度桃交簡
    字第1276號判決處有期徒刑3月確定，於109年7月8日易科罰
    金執行完畢，有臺灣高等法院被告前案紀錄表可按，且為被
    告所不爭執，其於5年以內故意再犯本件有期徒刑以上之罪
    ，固為累犯，然被告該案所犯與本案之罪質不同，尚難認其
    有惡性重大或對刑罰反應力薄弱之情形，爰裁量不依刑法第
    47條第1項規定加重其最低本刑。爰審酌被告犯後坦承罪行
    ，並斟酌被告之犯罪動機、目的、情節及所生危害暨其生活
    及經濟狀況、素行、年紀及智識程度等一切情狀，量處如主
    文所示之刑。
四、沒收：查被告於本院準備程序中供稱因本案收取1萬3,000元
    ，且已花用完畢等語明確（見本院卷第34頁），足認本案被
    告非法清除廢棄物之犯罪所得為1萬3,000元，且未扣案，應
    依刑法第38條之1第1項前段、第3項規定宣告沒收，並於全
    部或一部不能沒收或不宜執行沒收時，追徵其價額。
五、應依刑事訴訟法第273條之1第1項、第299條第1項前段、第3
    10條之2、第454條第1項，判決如主文。
六、如不服本判決應於收受判決後20日內向本院提出上訴書狀，
    並應敘述具體理由。其未敘述上訴理由者，應於上訴期間屆
    滿後20日內向本院補提理由書（均須按他造當事人之人數附
    繕本）「切勿逕送上級法院」。
本案經檢察官陳淑蓉到庭執行職務。
中　　華　　民　　國　　111 　年　　10　　月　　27　　日
                  刑事審查庭  法  官 馮浩庭
以上正本證明與原本無異。
如不服本判決應於收受判決後20日內向本院提出上訴書狀，並應
敘述具體理由。其未敘述上訴理由者，應於上訴期間屆滿後20日
內向本院補提理由書（均須按他造當事人之人數附繕本）「切勿
逕送上級法院」。
                              書記官  張怡婷
中　　華　　民　　國　　11　　年　　10　　月　　28　　日
附錄本案論罪科刑法條：
廢棄物清理法第46條
有下列情形之一者，處1年以上5年以下有期徒刑，得併科新臺幣
1千5百萬元以下罰金：
一、任意棄置有害事業廢棄物。
二、事業負責人或相關人員未依本法規定之方式貯存、清除、處
    理或再利用廢棄物，致污染環境。
三、未經主管機關許可，提供土地回填、堆置廢棄物。
四、未依第41條第1項規定領有廢棄物清除、處理許可文件，從
    事廢棄物貯存、清除、處理，或未依廢棄物清除、處理許可
    文件內容貯存、清除、處理廢棄物。
五、執行機關之人員委託未取得許可文件之業者，清除、處理一
    般廢棄物者；或明知受託人非法清除、處理而仍委託。
六、公民營廢棄物處理機構負責人或相關人員、或執行機關之人
    員未處理廢棄物，開具虛偽證明。